【裁判字號】    90,交訴,39
【裁判日期】    920512
【裁判案由】    業務過失致死
【裁判全文】
臺灣臺北地方法院刑事判決                            九十年度交訴字第三九號
    公  訴  人  臺灣臺北地方法院檢察署檢察官
    被      告  甲○○
    選任辯護人  周靜儀律師
右列被告因業務過失致死案件，經檢察官提起公訴（八十九年度偵字第一六八六六、
九十年度偵字第三三九號)，本院判決如左：
    主  文
甲○○從事業務之人，因業務上之過失致人於死，處有期徒刑壹年。
    事  實
一、甲○○係營業小客車（即計程車）之司機，平日以駕車載運不特定人為業，為從
    事駕駛業務之人。於民國八十九年八月十九日八時三十分許，駕駛車牌號碼Ｈ八
    －七一八號營業小客車，沿臺北市○○路一七０巷由東向西方向行駛，行經該路
    段與吉林路之無號誌交岔路口時，原需注意汽車行經無號誌交岔路口，應減速慢
    行並作隨時停車之準備，如同為直行車，左方車應暫停讓右方車先行，而依當時
    情形，天候為晴天，有日間自然光線，係市區○○道路○路面無缺陷，且車距良
    好之情形，並非不能注意，竟疏未注意即逕行通過該交岔路口，適有亦疏未注意
    應減速慢行之李宗仁騎乘車牌號碼ＧＳＵ─三三五號重型機機車，自其右方由吉
    林路由北往南方向駛入該交岔路口，甲○○所駕駛前揭小客車右前車角遂與李宗
    仁所騎乘機車之前車頭發生碰撞，李宗仁人車倒地後，因而受有頭部鈍創、顱內
    出血及左小腿骨折等傷害，經送醫救治後延至同年九月三日八時二十分許不治死
    亡。
二、甲○○於肇事後，在未被有偵查犯罪職權之公務員知悉前，不逃避接受裁判，停
    留現場，在臺北市交通警察大隊中山分隊警員林保宅據報前往現場處理時，即當
    場承認為肇事人，因而接受裁判。
三、案經甲○○自首及李宗仁之兄李繼統訴由臺北市政府警察局中山分局報請臺灣臺
    北地方法院檢察署檢察官相驗並偵查後起訴。
    理  由
一、訊據被告甲○○固坦承其係任計程車司機，平日以駕車載運不特定人為業，並有
    於右揭時、地駕駛前開車牌號碼之營業小客車在前述肇事地點與被害人李宗仁騎
    乘之重型機車發生擦撞，被害人因而死亡等情，惟矢口否認有何業務過失致死之
    犯行，辯稱：當伊駕車經過吉林路口時，已經有做臨停動作，也盡最大力量禮讓
    被害人，然被害人車子明顯超速，因為其所駕駛車輛之避震器被撞歪了，且當時
    受創後無法移動，是伊認為無過失云云（參見本院九十二年一月二十九日及同年
    三月四日之訊問筆錄）；其辯護人之辯護意旨略以：(1)被告案發時，車速係十至
    十五公里，而被害人車速若非很快，為何在被告已經通過路口約三分之二之情形
    下，仍未注意車前狀況，即時煞車後卻撞上被告之汽車，被害人機車之所以無煞
    車痕，乃係被害人撞上被告之汽車而形成停止之結果。(2)台北市車輛行車事故鑑
    定委員會鑑定報告及台北市車輛行車事故鑑定案件覆議意見書分別指出，被害人
    車速甚快，行經無號誌路口未減速慢行，有違反道路交通安全規則第九十三條第
    一項第三款規定，行經無號誌之交岔路，應減速漫行，作隨時停車準備之規定。
    (3)又被害人所騎乘機車撞及被告之車輛前，被告之車輛已屬停止狀態，被害人顯
    有未禮讓幹道車之嚴重過失。(4)被害人駕車未注意車前狀況，疾駛過來，被告當
    時已盡相當之注意義務並禮讓其先行，自得以信賴原則而免除其過失責任。
二、惟查：
(一)、關於被告甲○○係計程車之司機及其於前揭時、地駕駛營業小客車由臺北市○○
    路一七○巷由東向西方向行駛至與吉林路無號誌之交岔路口時，與被害人李宗仁
    所騎乘機車發生擦撞之事實，業據被告於八十九年八月十九日在肇事現場及警局
    詢問，偵查中檢察官偵訊及於本院調查、審理時均供承不諱，核與被害人之兄李
    繼統之指訴相符，並有臺北市政府警察局中山分局交通分隊製作記載本件事故發
    生情形之道路交通事故調查報告表、道路交通事故補充資料表、交通事故談話記
    錄表、交通事故分析研判表、自首調查表、現場及車損照片等件附卷足憑，再被
    害人確實因本件事故致受有頭部鈍創、顱內出血等傷害，於送淡水馬偕醫院醫治
    療後，仍延於八十九年九月三日八時二十分許不治死亡之事實，有馬偕紀念醫院
    診斷證明書一紙及被害人之姐張李秋貴八十九年九月三日警詢筆錄在卷可參，亦
    業經檢察官督同法醫師相驗屬實，製有勘驗筆錄、相驗屍體證明書、驗斷書及相
    驗屍體照片等件附於相驗卷宗內可稽。
(二)、本件交通事故發生後，依卷附道路交通事故補充資料表及車損照片觀之，被告所
    駕駛之營業小客車有右前葉子板、引擎蓋車門內凹損壞，擋風玻璃破裂，被害人
    所騎乘之重機車前車頭內凹損壞等車損情況，又被害人機車受創後倒地位置係在
    被告車輛右前車身旁，由此足見被告所駕駛小客車沿松江路一七○巷由東向西行
    駛至與吉林路之交岔路口時，右前車角處為沿吉林路由北向南行駛之被害人機車
    前車頭撞及，再參以被告於事發當日即八十九年八月十九日交通事故談話紀錄中
    自承：「‧‧‧沿松江路一七○巷東向西行駛至肇事處，當時我車向前直行至肇
    事路口臨停約三十秒，見吉林路南北向均無來車後，起步往西行駛往吉林路一四
    四巷時，剛過吉林路分向線時，突然碰一聲，我下車查看，才知我車右前車身被
    沿吉林路北向南行駛之重機車ＧＳＵ─三三五號前車頭撞擊而肇事。‧‧‧」又
    當時對於警員詢問其發現危害狀況時距離對方多遠時答稱：「未發現」等語，顯
    見其未注意左方車應暫停讓右方車先行之規定，其就本件車禍之發生肇致被害人
    死亡，顯有過失。
(三)、被告雖以前揭當時曾將小客車停於路口處，確定吉林路無往來車輛後才通過肇事
    地點，並禮讓被害人騎乘之機車先行，以及被害人騎車有超速等情詞置辯，惟查
    ：(1)被告當時所駕駛之營業小客車在肇事地點為左方車，自應依前述規定觀察其
    右方車輛之動態後決定行止，依據卷附道路交通事故調查報告表及現場照片所示
    ，肇事地點係標誌、號誌，無幹支道之區○○○○路口，被告駕車行至該處應暫
    停觀察右方車動態，確為安全時始可續行，然本件車禍發生後，被告駕駛之小客
    車雖是沿松江路一七○巷由東向西之車道駛入該交岔路口，其車之前輪胎及車身
    前方二分之一固在吉林路由北往南車道外側，但後輪胎及車身後二分之一的部分
    仍在吉林路由北往南之車道內，故其車身雖已進入交岔路口三分之二處，然仍完
    全位在交岔路口上未能順利通過路口，而肇事地點為筆直之道路，當時視距及能
    見度均無不能注意之情形，已如前述，被告其後在庭堅稱當時見吉林路南北向均
    無來車時來起步行駛，但仍在交岔路口處與被害人之機車發生碰撞，足見其判斷
    右方車之動態有誤，起駛前未確實注意右方來車動態；退步言之，縱使被告另辯
    稱其看到被害人之機車後，將車停下來讓被害人先行，但被害人直接撞上其車一
    節屬實，但由前揭道路交通事故調查報告表及現場照片所示，被告所駕駛之車輛
    已橫越吉林路由北向南之車道間，自然妨礙由北往南直行車輛通行，被害人騎乘
    機車經過該處時，因見被告之營業小客車致其煞避不及而撞及，自與被告駕駛小
    客車不當突出道路有關，難謂被告已盡停讓之義務；綜上，被告辯稱係被害人騎
    乘機車不當，與之無關云云，即非可採。(2)又依道路交通事故調查報告表附事故
    現場圖所示，被害人騎乘機車在吉林路上由北向南車道並未留有機車剎車痕，況
    被害人因系爭車禍受創後，並未製作相關交通事故談話紀錄表或筆錄，本件車禍
    既乏剎車痕跡或行車記錄器等資料，自無從推論被害人當時行車速度大約為何，
    再者，有關剎車痕之顯示係輪胎鎖死在地面摩擦所形成，被害人所騎乘機車在車
    道雖未留有剎車痕，尚難認定當時其全無煞車，此有臺北市交通局九十二年三月
    二十八日函覆本院內容可按，是被告關於被害人有超速此部分之辯解，不足採信
    。(3)至被害人身故前，其所執之重型機車駕照資格，為有效登記，此有交通部公
    路局嘉義區監理所雲林監理站八十九年十一月十四日函文一紙在卷可按，雖其後
    持逾期駕照騎乘機車，但仍有一定之騎駛技術，尚不能單憑此遽認被害人有過失
    ，附此敘明。
(四)、次按道路交通安全規則第九十三條第一項第三款之規定，行經無號誌之交岔路口
    時，應減速慢行，作隨時停車之準備；又車輛行至無號誌之交岔路口，如同為直
    行車或轉彎車者，左方車應暫停讓右方車先行，同前規則第一百零二條第一項第
    二款後段分別定有明文。被告為計程車司機，為從事駕駛業務之人，自當知之甚
    稔，其於前開時、地駕駛前揭車牌號碼之營業小客車，沿松江路一七○巷由東向
    西方向行駛，行至該路段與吉林路之無號誌交岔路口處時，本應注意前揭道路交
    通安全規則之規定，且依當時情狀，該處視距良好，道路並無障礙或缺陷，此有
    卷附之道路交通事故調查報告表在卷可按，並無不能注意之情事，其竟疏未注意
    ，於行經本件無號誌交岔路口時，未讓其右方車先行，致與由其右方駛來由被害
    人所駕駛之重機車發生碰撞，顯有過失，而依前述，被告駕駛營業小客車之右前
    葉子板及引擎蓋車門嚴重毀損，擋風玻璃破裂，推知被害人於車禍發生時，自其
    所騎乘機車飛越被告車輛引擎蓋之情狀，足徵被害人騎乘機車行經無號誌之交岔
    路口時，亦疏未注意減速慢行，作隨時停車之準備，以致見被告車身突出而暫停
    在交岔路口時，因反應不及撞及被告駕駛車輛之右前車角，對本件車禍之發生亦
    有過失存在，惟仍無解於被告之過失責任。又本件肇事責任經送請臺北市車輛行
    車事故鑑定委員會鑑定及臺北市政府交通局覆議結果，亦認同前揭見解，有該會
    九十一年七月十日北鑑審字0000000000號鑑定意見書及九十一年十二
    月十六日北市交鑑意字第五九六八號覆議意見書各一份在卷為憑，被告之過失行
    為與被害人死亡間，存有相當因果關係，應屬灼然。
(五)、末按汽車駕駛人對於防止危險發生之相關交通法令之規定，業已遵守，並盡相當
    之注意義務，以防止危險發生，始可信賴他人亦能遵守交通規則並盡同等注意義
    務。若因此而發生交通事故，方得以信賴原則為由免除過失責任。最高法院著有
    八十四年台上字第五三六○號判例參照。本件被告通過無號誌之交岔路口，違反
    左方車應暫停讓右方車先行之規定即貿然直行為肇事之主因，其違反道路交通安
    全規則第一百零二條第一項第二款等規定，已如前述，對於防止危險發生之相關
    交通法令並未遵守，亦未盡相當之注意義務以防止危險發生，故縱然被害人之未
    減速慢行亦同為肇事原因，惟此僅為民事上過失責任相抵之問題，仍無法解免被
    告前述之過失責任，是被告以此辯稱因信賴告訴人會遵守交通規則，對事故發生
    無可預知，並認無過失云云，尚難採信。
三、綜上所述，是依前揭道路交通事故調查報告表、道路交通事故補充資料表、交通
    事故談話紀錄表車禍、現場及車損照片、車輛行車事故鑑定及覆議意見書、檢察
    官督同法醫師就被害人死亡原因所制作之勘驗筆錄、相驗屍體證明書、驗斷書等
    證據，足徵被告所辯各節，無非卸飾之詞，不足採信，本件事證明確，被告犯行
    洵堪認定，應依法論科。
四、核被告甲○○所為，係犯刑法第二百七十六條第二項之業務過失致人於死罪，另
    被告於肇事後，於警員前往現場處理時，在其上開犯行未為任何有偵查犯罪職權
    之公務員已知悉前，不逃避接受裁判而當場向警員自首，承認其為肇事人，有記
    載被告上開自首情形之臺北市警察局中山分局交通分隊警員林保宅依職權所填具
    之自首調查報告表一紙附卷可稽，是被告既已向該管公務員申述犯罪事實，而不
    逃避接受裁判，已合於刑法第六十二條前段所定對於未發覺之犯罪自首而接受裁
    判之要件，應依該條規定減輕其刑。爰審酌被告之過失程度，被害人行經無號誌
    之交岔路口亦疏未注意減速慢行，做隨時停車之準備，同為本件事故之肇事原因
    ，被害人送醫後仍不治死亡及其家屬所造成的創傷，另被告肇事後猶未覺己非，
    於本院審理時矢口否認犯行，辯稱係被害人騎車撞及，與之無關，又本件事故發
    生迄今已逾二年餘，被告尚未與被害人家屬達成民事上和解等一切情狀，量處如
    主文所示之刑，以資懲儆。
五、據上論斷，應依刑事訴訟法第二百九十九條第一項前段，刑法第二百七十六條第
    二項、第六十二條前段，罰金罰鍰提高標準條例第一條前段，判決如主文。
本案經檢察官蔡立文到庭執行職務。
中      華      民      國    九十二    年      五      月     十二     日
                                      臺灣臺北地方法院交通法庭
                                          法  官 鄧德倩
右正本證明與原本無異。
如不服本判決，應於判決送達後十日內向本院提出上訴狀（應抄附繕本）。告訴人或
被害人如對於本判決不服者，應具備理由請求檢察官上訴，其上訴期間之計算係以檢
察官收受判決正本之日期為準。
                                          書記官 謝韻華
中      華      民      國    九十二    年     五      月       十三   日
附錄本案所犯法條
刑法第二百七十六條第二項
從事業務之人，因業務上之過失犯前項之罪者，處五年以下有期徒刑或拘役，得併科
三千元以下罰金。


司法院資訊處製作；財團法人民間司法改革基金會備份。
